【裁判字號】    98,訴,1123
【裁判日期】    980527
【裁判案由】    偽造文書等
【裁判全文】
臺灣板橋地方法院刑事判決              98年度訴字第1123號
公  訴  人  臺灣板橋地方法院檢察署檢察官
被      告  丙○○
                  （另案在臺灣臺北監獄臺北分監執行中）
上列被告因偽造文書等案件，經檢察官提起公訴（98年度偵字第
3382、6477號），本院於準備程序進行中，被告就被訴之事實為
有罪之陳述，經告知被告簡式審判程序之旨，並聽取當事人之意
見後，裁定進行簡式審判程序，判決如下：
    主  文
丙○○共同變造特種文書，累犯，處有期徒刑參月，變造之「乙
○○」駕駛執照上丙○○之照片壹張沒收；又故買贓物，累犯，
處有期徒刑參月；又行使偽造私文書，足以生損害於公眾及他人
，累犯，處有期徒刑肆月，如附表所示偽造之「乙○○」簽名及
指印，均沒收。應執行有期徒刑柒月。變造之「乙○○」駕駛執
照上丙○○之照片壹張，及如附表所示偽造之「乙○○」簽名及
指印，均沒收。
    事  實
一、丙○○前因施用毒品案件，分別於民國（下同）94年10月23
    日、95年5 月4 日經本院以94年度訴字第1868號及95年度訴
    字第820 號判處有期徒刑6 月、10月，於96年5 月3 日縮刑
    期滿執行完畢。詎其仍不知悔改，分別為下列犯行：
（一）丙○○因經臺灣板橋地方法院檢察署於97年11月25日以甲
      ○慎執己緝字第008173號通緝在案，為免遭警緝獲，竟與
      年籍不詳綽號「賓士」之成年男子共同基於變造特種文書
      之犯意，於97年11月間，由丙○○提供其個人大頭照1 張
      與「賓士」後，由「賓士」基於竊盜之犯意，於97年12月
      11日下午4 時15分許，在臺北縣板橋市○○路○段1 巷44
      號前之乙○○車內，徒手竊取乙○○所有之管轄編號0000
      00000000號汽車駕駛執照1 張得手後，由「賓士」換貼丙
      ○○之大頭照，以此方式變造乙○○之駕駛執照，足以生
      損害於乙○○及道路監理機關對駕駛執照管理之正確性。
（二）丙○○明知上開變造之汽車駕駛執照係「賓士」實施財產
      犯罪所取得之贓物，仍基於故買贓物之犯意，於97年12月
      11月之後之某日，在臺北縣板橋市○○街某處，以不詳代
      價向「賓士」購買。
（三）經警於98年1 月15日晚上9 時51分，在臺北縣板橋市○○
      路167 號5 樓503 室，查獲丙○○涉嫌持有、施用第一級
      毒品海洛因時（涉嫌違反毒品危害防制條例罪嫌部分，已
      由臺灣板橋地方法院檢察署檢察官以98年度毒偵字第611
      號、98年度毒偵字第1448號提起公訴），其為脫免上開刑
      責，竟基於行使變造特種文書、行使偽造私文書及偽造署
      押之犯意，提出上揭變造之汽車駕駛執照向承辦員警行使
      ，以表示其係「乙○○」本人之意，復冒用「乙○○」之
      名義，接續在臺北市政府警察局南港分局98年1 月15 日
      晚上9 時51分夜間自願受搜索同意書、搜索扣押筆錄、臺
      北市政府警察局南港分局舊莊街派出所同年月15日晚上11
      時40分之逮捕通知書、接受詢問之權利通知書、同年月16
      日上午1 時52分許製作之詢問筆錄、同年月16日上午2 時
      30分之勘察採證同意書上，多次偽造「乙○○」之署押，
      並分別提出向承辦員警以行使，此足生損害於乙○○本人
      及警察機關偵辦犯罪之正確性。
二、案經乙○○訴由臺北市政府警察局南港分局移送移送臺灣士
    林地方法院檢察署檢察官呈請臺灣高等法院檢察署檢察長令
    轉本署及臺北市政府警察局南港分局移送臺灣板橋地方法院
    檢察署檢察官偵查起訴。
    理  由
一、上揭事實，業據被告丙○○於警詢及偵查中及本院準備程序
    中及審理時均坦承不諱，核與告訴人即被害人乙○○於警詢
    時之指述相符，復有如附表所示文件及被害人乙○○之汽車
    駕駛執照影本、換貼丙○○相片之變造汽車駕駛執照影本、
    指紋比對資料、交通部公路總局98年3 月4 日路監牌字第09
    80009067號、交通部公路總局臺北區監理所98年3 月5 日北
    監駕字第0980002663號函、永豐紙業股份有限公司函、交通
    部公路總局駕照辨識聯絡單各1 份在卷可稽，及變造汽車駕
    駛執照1 張扣案可資佐證，足徵被告前開自白與事實相符，
    應堪採信，是本件事證明確，被告犯行洵堪認定，應依法論
    科。
二、論罪科刑：
（一）被告所為係構成刑法第216 條、第210 條之行使偽造私文
      書罪或僅成立刑法第217 條第1 項偽造署押罪乙節：
    1.按刑法上之偽造署押罪，係指單純偽造簽名、畫押而言，
      若在制式之書類上偽造他人簽名，已為一定意思表示，具
      有申請書或收據等類性質者，則係犯偽造文書罪，最高法
      院85年台非字第146 號判決可資參照，先予敘明。
    2.又被告於如附表編號3 之勘察採證同意書上，偽簽「乙○
      ○」之簽名及捺指印，從形式上觀察，足以表示簽名人已
      同意其受採證等意旨，並足為其上開意思表示之證明，其
      私文書之性質。
    3.又警方依刑事訴訟法第88條之1 第4 項、提審法第2 條第
      1 項等規定所製作之「逮捕通知書」，記載被逮捕人何以
      遭逮捕或拘提等情，其「通知本人聯」或「通知家屬聯」
      ，如備有「收受人簽章」欄，由形式上觀察，於該欄內簽
      名及捺指印，即足表示由該姓名之人收受斯項通知書之證
      明。犯罪行為人如於「逮捕通知書」之「收受人簽章」欄
      內，偽造他人署押，即足表示由該被偽造者收受斯項通知
      書之證明。其後將之交付警方，亦屬行使偽造私文書。警
      方以「通知」之文件踐行刑事訴訟法第95條等所定告知程
      序時，被告於該「通知」之「被調查詢問人」欄下偽簽姓
      名者，該「通知」實質上與詢問筆錄無異，並未表示另外
      製作何種文書，故論以偽造署押罪。就本案如附表編號4
      所示之逮捕通知書，本件被告於「逮捕通知書」之「被通
      知人姓名」欄偽簽他人姓名捺指印，因非在「收受人簽章
      」欄為之，而僅處於受通知者之地位，尚不能表示其係有
      製作何種文書之意思及曾為何項之意思表示，故認成立偽
      造署押罪（最高法院94年8 月12日臺文字第0940000506號
      函、同院91年度臺非字第294 號、第295 號判決意旨參照
      ）。
    4.查被告於附表編號5 所示之夜間自願受搜索同意書上偽造
      「乙○○」署名及指印之行為，係表示同意夜間受搜索身
      體、物件等之意思，該等文書已具備私文書性質，被告復
      將該等偽造之私文書持交承辦警員收受，自足以生損害於
      乙○○、警查機關查緝犯罪與文書製作之正確性。
    5.又按警方以「通知」之文件踐行刑事訴訟法第95條等所定
      告知程序時，被告於該「通知」之「被調查詢問人」欄下
      偽簽姓名者，該「通知」實質上與詢問筆錄無異，並未表
      示另外製作何種文書，故論以偽造署押。本案如附表編號
      2 之權利告知書，係員警為證明訊問程序確依刑事訴訟法
      規定而為，同於筆錄開端直接載明，是被告於上開權利告
      知書上偽造「乙○○」之名，並無任何表明為文書之意，
      應僅成立刑法第217 條第1 項偽造署押罪。
    6.至其他如附表編號1 所示之採尿筆錄、編號6 所示之搜索
      、扣押筆錄等文書，則係承辦人員依法製作，並命受訊問
      人或受處分人簽名確認，並無承載一定之意思表示，係犯
      刑法第217 條第1 項之偽造署押罪，並不成立行使偽造之
      私文書罪。
（二）核被告丙○○犯罪事實（一）所為，係犯刑法216 條、第
      212 條之行使變造特種文書罪。又被告與「賓士」間就前
      開變造特種文書罪，有犯意聯絡及行為分擔，為共同正犯
      ；核被告丙○○犯罪事實（二）所為，係犯同法第349 條
      第2 項故買贓物罪。另被告犯罪事實（三）所為，係犯同
      法第第216 條、第210 條之行使偽造私文書罪（附表編號
      3 、5 之部分）及同法第217 條第1 項之偽造署押罪（附
      表編號1 、2 、4 之部分）。又被告先後在附表所示文件
      上偽造署押、行使偽造私文書之各舉動，係於密切接近之
      時地實施，侵害法益相同，各行為間之獨立性極為薄弱，
      依一般社會健全觀念難以分離，顯係基於單一犯意接續所
      為，應包括於一行為予以評價，為接續犯之一罪（最高法
      院86年臺上字第3295號判例意旨參照）。其以一接續行為
      偽造署押及偽造私文書之行為，係同時觸犯偽造署押及偽
      造私文書二構成要件不同之罪名，為異種想像競合犯，依
      刑法第55條規定，應從一重之偽造私文書罪論處。被告偽
      造署押之行為係偽造私文書之部分行為；其偽造私文書後
      進而行使，偽造之低度行為應為行使之高度行為所吸收，
      均不另論罪。
（三）又被告有如犯罪事實欄所載之犯罪科刑及執行紀錄，有臺
      灣高等法院被告前案紀錄表1 件在卷可憑，其於有期徒刑
      執行完畢後，5 年內故意再犯上開有期徒刑以上之3 罪，
      為累犯，均應依刑法第47條第1 項規定加重其刑。
（四）爰審酌被告因通緝身分，為圖脫免罪責而偽造他人署押、
      文書，足生損害於警察及監理機關對於交通違規事件處理
      之正確性及乙○○之名譽，並兼衡其素行情況，有臺灣高
      等法院被告前案紀錄表1 份可憑，生活狀況、智識程度（
      高中肄業）、犯罪之動機、目的、手段及所生之損害非鉅
      ，及犯罪後坦承犯行態度良好等一切情狀，各量處如主文
      所示之刑，並定其應執行之刑，以示懲儆。
（五）扣案變造之「乙○○」駕駛執照上被告本人之照片1 張，
      為被告所有，供其為本案犯行所用之物，應依刑法第38條
      第1 項第2 款規定，宣告沒收之。又如附表所示之簽名13
      枚及指印21枚，合計34枚，係被告偽造之署押，應依刑法
      第219 條定，不問屬於犯人與否，均沒收之。
據上論斷，應依刑事訴訟法第273 條之1 第1 項、第299 條第1
項前段，刑法第28條、第216 條、第210 條、第212 條、第217
條第1 項、第349 條第2 項、第55條、第47條第1 項、第219 條
、第51條第5 款、第38條第1 項第2 款，逕以判決處刑如主文。
本案經檢察官陳姿雯到庭執行職務。
中    華    民    國    98    年    5     月    27    日
                  刑事第二庭    法  官  吳幸娥
上列正本證明與原本無異。
如不服本判決，應於判決送達後10日內敘明上訴理由，向本院提
出上訴狀（應附繕本），上訴於臺灣高等法院。其未敘述上訴理
由者，應於上訴期間屆滿後20日內向本院補提理由書「切勿逕送
上級法院」。
                                書記官  蕭佩宜
中    華    民    國    98    年    5     月    27    日
附表：
┌─┬────────────┬──────────┬───────────┐
│編│ 文件名稱               │ 出  處             │偽造之署押及數量      │
│號│                        │                    │                      │
├─┼────────────┼──────────┼───────────┤
│1 │臺北市政府警察局南港分局│臺灣板橋地方法院檢察│偽造「乙○○」        │
│  │舊莊街派出所97年1 月16日│署98年度偵字第3382號│之簽名3 枚、指印11枚  │
│  │採尿筆錄1 份            │第13-16 頁          │                      │
├─┼────────────┼──────────┼───────────┤
│2 │權利告知書              │同上偵查卷第17頁    │偽造「乙○○」        │
│  │                        │                    │之簽名1 枚、指印1 枚  │
├─┼────────────┼──────────┼───────────┤
│3 │勘察採證同意書          │同上偵查卷第18頁    │偽造「乙○○」        │
│  │                        │                    │之簽名1 枚、指印1 枚  │
├─┼────────────┼──────────┼───────────┤
│4 │臺北市警察局南港分局逮捕│同上偵查卷第19頁    │偽造「乙○○」        │
│  │通知書1 份              │                    │之簽名1 枚、指印1 枚  │
├─┼────────────┼──────────┼───────────┤
│5 │夜間自願受搜索同意書    │同上偵查卷第49頁    │偽造「乙○○」        │
│  │                        │                    │之簽名2 枚、指印2 枚  │
├─┼────────────┼──────────┼───────────┤
│6 │臺北市政府警察局南港分局│同上偵卷第53-55頁   │偽造「乙○○」        │
│  │搜索扣押筆錄            │                    │之簽名5 枚、指印5 枚  │
├─┴────────────┼──────────┴───────────┤
│  合              計        │偽造「乙○○」之簽名共13枚，指印共21枚，合計│
│                            │34枚。                                      │
└──────────────┴──────────────────────┘
附錄法條：
中華民國刑法第210條
（偽造變造私文書罪）
偽造、變造私文書，足以生損害於公眾或他人者，處 5 年以下有
期徒刑。
中華民國刑法第212條
（偽造變造特種文書罪）
偽造、變造護照、旅券、免許證、特許證及關於品行、能力服務
或其他相
類之證書、介紹書，足以生損害於公眾或他人者，處 1 年以下有
期徒刑、
拘役或 3 百元以下罰金。
中華民國刑法第216條
（行使偽造變造或登載不實之文書罪）
行使第 210 條至第 215 條之文書者，依偽造、變造文書或登載
不實
事項或使登載不實事項之規定處斷。
中華民國刑法第349條
（普通贓物罪）
收受贓物者，處 3 年以下有期徒刑、拘役或 5 百元以下罰金。
搬運、寄藏、故買贓物或為牙保者，處 5 年以下有期徒刑、拘役
或科或併科 1 千元以下罰金。
因贓物變得之財物，以贓物論。


司法院資訊處製作；財團法人民間司法改革基金會備份。
